臺灣臺中地方法院刑事判決　　　　　　　　　　　　　九十三年度金訴字第二三號
　　公　訴　人　臺灣臺中地方法院檢察署檢察官
　　被　　　告　甲○○
右列被告因洗錢防制法案件，經檢察官提起公訴（九十二年度偵字第一一三０四號）
，被告於準備程序中就被訴事實為有罪之陳述，受命法官於聽取當事人之意見後，本
院合議庭裁定改以簡式審判程序審理，判決如左：
    主  文
甲○○連續幫助意圖為自己不法之所有，以詐術使人將本人之物交付未遂，處有期徒
刑參月，如易科罰金，以參佰元折算壹日。
扣案之金融卡三張（富邦銀行天母分行帳號000000000000000號、誠
泰銀行帳號000000000000號、誠泰銀行000000000000號）
均沒收。
    事  實
一、甲○○於民國九十二年五月三十一日，在自由報紙見有姓名年籍均不詳綽號「阿
    明」之成年男子刊登應徵外務人員之徵人廣告，乃透過廣告上之電話號碼，與綽
    號「阿明」之人聯繫後，雙方約定甲○○每使用綽號「阿明」之人所提供之他人
    金融卡至自動櫃員機領錢後，可獲取新臺幣（下同）一千元之報酬，甲○○竟為
    貪圖持金融卡領錢之報酬，而在預見其所持之金融卡係供綽號「阿明」之人向他
    人詐騙所得財物取款之用，仍不違背其本意之認識下，基於幫助綽號「阿明」之
    人向他人詐欺取財之不確定概括故意，於九十二年五月三十一日二十三時許，綽
    號「阿明」之人與甲○○相約在臺中市○○區○○路三九八巷口見面，並交付三
    張金融卡（富邦銀行天母分行帳號000000000000000號、誠泰銀
    行帳號000000000000號、誠泰銀行000000000000號）
    予甲○○要其代為領款，甲○○連續先持其中一張富邦銀行天母分行帳號000
    000000000000號之金融卡，至臺中市○○區○○路四段三三三號富
    邦銀行前之自動櫃員機輸入密碼，欲領取綽號「阿明」之人詐欺取財所得之款項
    （該綽號「阿明」之人係以「國稅局退還所得稅款」為名義，隨機撥打電話，藉
    著以詐騙不知情之多數社會大眾，其中乙○○即係受到綽號「阿明」之人的電話
    通知，謊稱係南區國稅局人員，以退稅之名為詐騙手段，要求乙○○至提款機依
    指示操作以退稅，致乙○○陷於錯誤而將十九萬二千四百九十九元匯入上開富邦
    銀行天母分行之000000000000000號帳戶內），惟因該金融卡餘
    額不足致未能領得款項而不遂，嗣甲○○再於九十二年六月二十凌晨一時十分許
    ，至前揭富邦銀行前欲提款時，為巡邏員警當場查獲而未遂，並為警扣得上開金
    融卡三張。
二、案經臺中市警察局第五分局移送臺灣臺中地方法院檢察署檢察官偵查起訴。
    理  由
一、右揭犯罪事實，業被告甲○○迭於警詢、偵查及本院準備暨簡式審判程序中坦白
    承認，且據被害人乙○○在警詢中指述綦詳，並有扣案之上開金融卡三張可證，
    以及富邦商業銀行自動櫃員機交易記錄、富邦商業銀行客戶存提記錄單等件附卷
    可稽，且綽號「阿明」之人及其所屬之詐騙集團不自行持金融卡至提款機領款，
    反交付金融卡予被告以領款，且按件計酬予被告，顯係逃避警方查緝甚明，被告
    在主觀上已有預見及認識到其所受交付之上開金融卡三張，應係供作非正當資金
    進出、詐騙取財使用之不確定故意，且被告所參與者，係詐欺取財構成要件以外
    之行為，要屬詐欺取財之幫助犯，是被告前開自白核與事實相符，本件事證明確
    ，被告犯行足堪認定。
二、核被告持綽號「阿明」之人提供之上開金融卡至自動提款機提領詐騙集團詐騙得
    來之款項，係基於幫助他人詐欺取財之間接故意，且所為屬詐欺取財罪構成要件
    以外之行為，又連續幫助與幫助連續為不同之犯罪態樣，如基於概括犯意，多次
    幫助他人犯罪，為連續幫助，該幫助者有多次犯罪行為，如以一幫助行為，幫助
    他人連續犯罪，則為幫助連續，就幫助犯而言，僅有一次犯罪行為，本件被告既
    係基於概括之犯意，連續持上開富邦銀行天母分行0000000000000
    00號之金融卡至自動提款機領款之前後二次行為，而幫助綽號「阿明」所屬詐
    騙集團犯前揭詐財被害人乙○○之行為，嗣因金融卡帳戶存款餘額不足未領到款
    項而不遂，自屬上開之連續幫助詐欺取財未遂犯，故核被告所為，係犯刑法第三
    十條第一項、第三百三十九條第三、一項之幫助連續詐欺取財罪，爰依刑法第五
    十六條連續犯、第三十條第二項幫助犯之規定先加後減。另本件施用詐術詐取他
    人財物之正犯即綽號「阿明」之人，並未查緝，且本件查知之被害人數為一位即
    被害人乙○○，人數不多，且詐騙金額計十九萬二千四百九十九元，數量非鉅，
    復查無其他積極證據足認綽號「阿明」之人有恃本件詐欺取財犯行為生或賴以為
    業之情事，依罪疑唯輕之原則，認檢察官起訴事實以被告所為係犯刑法第三十條
    第一項、第三百四十條之幫助常業詐欺取財罪起訴，尚有未合，惟其起訴之基本
    事實，既屬同一，本院仍應予審理，並變更其起訴法條。又被告林志崇幫助「張
    先生」及與「張先生」有犯意聯絡之不明人士犯上開共同連續詐欺罪，為從犯，
    茲衡諸其犯罪情節，並按正犯之刑減輕之。公訴人雖認被告所為係涉犯洗錢防制
    法第九條第二項之洗錢罪嫌，惟依洗錢防制法第二條：「本法所稱洗錢，係指下
    列行為：掩飾或隱匿因自己重大犯罪所得財物或財產上利益者。掩飾、收受、搬
    運、寄藏、故買或牙保他人因重大犯罪所得財物或財產上利益者。」之規定，可
    知洗錢防制法之制定，旨在規範特定重大犯罪不法所得之財物或財產之利益，藉
    由洗錢行為轉換成為合法來源之財物或財產之利益，以切斷該財物或財產上之利
    益與當初犯罪行為之關聯性，俾便於隱匿其犯罪行為及該財物或財產上利益之不
    法來源或本質，以逃避司法追訴、處罰，亦即本法須於因自己或他人重大犯罪完
    成後，得有財物或財產上之利益，方有其適用，若行為本身即係該洗錢防制法所
    規定之重大犯罪之取得財物之犯罪方法或手段，該行為即屬於該重大犯罪行為之
    一部分，而非行為人因為該法所稱重大犯罪行為取得財物或利益後，所另為掩飾
    或隱匿犯罪所得財物或利益之行為，故難認為係洗錢行為；茲該綽號「阿明」之
    成年男子利用被告持上開金融卡，領取被害人乙○○匯入前揭富邦銀行天母分行
    帳號000000000000000號之帳戶的款項，係屬綽號「阿明」之人
    向被害人乙○○行詐騙金錢之犯罪手段過程，並非於取得金錢後，另為掩飾、隱
    匿其詐欺犯罪所得之行為，是以被告之行為與洗錢防制法之構成要件尚不相當，
    所謂常業犯係指行為人以同一犯罪行為之意思，反覆為同一種類之社會活動，該
    社會活動以違反刑法規定之特別犯罪為其主要內容，並且以其為經濟生活之主要
    支柱者，茲該綽號「阿明」之人主觀上是否以詐欺取財為業賴以維生，尚無法查
    證，且本案被害人僅查得乙○○一人，詐騙之金額計十九萬二千四百九十九元，
    客觀上亦難認符合常業犯之要件，是以就卷存事證論，該綽號「阿明」之人僅構
    成刑法第三百三十九條第一項之詐欺取財罪，非能科以刑法第三百四十條之常業
    詐欺取財罪，而洗錢防制法中所稱之重大犯罪係指該法第三條所列各款之罪名，
    刑法第三百三十九條第一項之詐欺取財罪，並非該法第三條所列各款罪名之一，
    故被告持綽號「阿明」之人提供之上開金融卡三張以領取詐欺取財所詐得款項之
    行為，非惟難認構成幫助常業詐欺罪，亦與洗錢防制法之構成要件不該當，公訴
    人認被告涉犯洗錢罪嫌，尚有未洽，因本件社會基本事實同一，本院自得變更起
    訴法條予以審理判決。爰審酌被告係初犯，僅係遭人利用，犯後坦承所為態度良
    好，且深具悔意等一切情狀，量處如主文所示之刑，並諭知易科罰金之折算標準
    。又扣案之上開金融卡三張（富邦銀行天母分行帳號000000000000
    000號、誠泰銀行帳號000000000000號、誠泰銀行000000
    000000號），係被告與正犯即綽號「阿明」之人所有供本件犯罪所用之物
    ，爰依刑法第三十八條第一項第二款之規定宣告沒收。
據上論斷，應依刑事訴訟法第二百七十三條之一第一項、第二百九十九條第一項前段
、第三百條，刑法第五十六條、第三百三十九條第三項、第一項、第三十條、第四十
一條第一項前段、第三十八條第一項第二款，罰金罰鍰提高標準條例第一條前段、第
二條，判決如主文。
中    華    民    國      九十三      年       四      月     三十    日
                                臺灣臺中地方法院刑事第九庭
                                      法  官  楊  曉  惠
右正本證明與原本無異。
如不服本判決，應於判決送達後十日內向本院提出上訴狀，上訴於臺灣高等法院臺中
分院( 須附繕本 )。
                                      書記官
中    華    民    國      九十三      年       四      月     三十    日
附錄論罪科刑法條
刑法第三百三十九條：
意圖為自己或第三人不法之所有，以詐術使人將本人或第三人之物交付者，處五年以
下有期徒刑、拘役或科或併科一千元以下罰金。
以前項方法得財產上不法之利益或使第三人得之者，亦同。
前二項之未遂犯罰之。
